【裁判字號】    98,上更(二),558
【裁判日期】    990212
【裁判案由】    毒品危害防制條例
【裁判全文】
臺灣高等法院刑事判決             98年度上更(二)字第558號
上  訴  人
即  被  告  丁○○
選任辯護人  曾昭牟律師
上列上訴人因毒品危害防制條例案件，不服臺灣臺北地方法院96
年度重訴字第113號，中華民國97年3月21日第一審判決（起訴案
號：臺灣臺北地方法院檢察署96年度偵字第20753號，移送併辦
案號：臺灣高雄地方法院檢察署96年度偵字第28631號），提起
上訴，判決後，經最高法院第二次發回更審，本院判決如下：
    主  文
原判決關於丁○○運輸第二級毒品及定應執行刑部分均撤銷。
丁○○共同販賣第二級毒品，累犯，處有期徒刑柒年肆月。
扣案如附表一編號一所示之第二級毒品甲基安非他命沒收銷燬之
，扣案如附表一編號二至五所示之物均沒收。
    事  實
一、丁○○曾於(一)民國85年間，因違反麻醉藥品管理條例等案件
    ，經臺灣高等法院高雄分院（簡稱高雄高分院）以86年度上
    訴字第54號判決，就其違反藥事法部分，判處有期徒刑5月
    ，就其犯重利罪部分，判處有期徒刑10月，應執行有期徒刑
    1 年2月確定；又於(二)85年間，因違反肅清煙毒條例案件，
    經臺灣高雄地方法院（簡稱高雄地院）以85年度訴字第2188
    號判決判處有期徒刑3年2月，褫奪公權3年，嗣經高雄高分
    院以85年度上訴字第2141號判決駁回上訴確定，上開(一)、(二)
    案件經裁定應執行有期徒刑4年3月，褫奪公權3年，乃入監
    執行，於88年4月14日縮短刑期假釋出監，再於(三)86年間，
    因犯竊盜罪，經高雄地院以86年度易字第8728號判決有期徒
    刑5月確定，其因於上開(一)、(二)案件假釋付保護管束期間復
    犯他罪，遭撤銷假釋，應執行殘刑2年9月6日，並與上開(三)
    案件接續執行，於92年12月8日縮短刑期執行完畢。另於(四)
    94年間，因違反毒品危害防制條例案件，經高雄地院以94年
    度簡字第214號判決判處有期徒刑5月確定，於94年12月22日
    易科罰金執行完畢。末於(五)95年間，因違反毒品危害防制條
    例案件，經高雄地院以95年度簡字第2632號判決判處有期徒
    刑6月確定，於96年2月16日易科罰金執行完畢。
二、丁○○明知甲基安非他命（起訴書誤載為安非他命）係毒品
    危害防制條例第二條第二項第二款所稱之第二級毒品，不得
    非法持有、販賣，因甲○○（業經原審依共同運輸第二級毒
    品罪，判處有期徒刑柒年陸月，甲○○提起上訴，本院判決
    後，經最高法院發回更審，嗣撤回上訴確定在案）意圖販入
    甲基安非他命以利販賣圖利，於96年10月2日，以所有之000
    0000000號行動電話與丁○○持用之門號0000000000號（該
    門號係案外人丙○○所申辦）行動電話聯繫，知悉丁○○可
    代為尋找毒品來源，即於96年10月3日晚間7時許，攜帶新臺
    幣（下同）240萬元，與丁○○相約在臺北縣三重市天臺廣
    場見面後，一同搭乘國內班機前往高雄，居住於丁○○之弟
    丙○○（未據檢察官起訴）位於高雄縣鳳山市○○○路578
    巷14號中崙社區住處，丙○○透過管道知悉許志瑋（另經本
    院高雄分院依販賣第二級毒品罪，判處有期徒刑七年確定）
    持有大量甲基安非他命，乃與之聯繫，得知許志瑋有2公斤
    之甲基安非他命願以228萬元之代價出售，丁○○亦明知甲
    基安非他命係毒品危害防制條例所明定之第二級毒品，不得
    非法持有、販賣，竟與甲○○共同基於販賣甲基安非他命之
    犯意，以上開行動電話與許志瑋相約於高雄市中崙社區之便
    利商店前交易，由林志青（業經本院高雄分院依幫助販賣第
    二級毒品，判處有期徒刑四年，尚未確定），於同年月四日
    凌晨駕駛車牌號碼2589─TF號之自用小客車搭載許志瑋、盧
    世偉（盧世偉業經本院高雄分院依幫助販賣第二級毒品，判
    處有期徒刑四年確定），於96年10月4日凌晨2、3時許，前
    往高雄市中崙社區內之便利商店，由丙○○駕車搭載丁○○
    前往等候，丁○○見許志瑋抵達後，隨即靠近林志青所駕駛
    上開車號之自用小客車，先將228萬元之現金一袋丟入林志
    青車內，並由許志瑋將甲○○所購買之甲基安非他命2公斤
    交付丁○○，丁○○取得該2公斤之甲基安非他命後，旋即
    返回丙○○所駕駛之自用小客車，由丙○○駕車返回其住處
    後，由丁○○將販入之2公斤甲基安非他命交付甲○○。詎
    甲○○取得上開甲基安非他命後，認為品質不佳，遂要求丁○○與許志瑋聯絡退貨，經丁○○與許志瑋交涉後，雙方同
    意僅返還114萬元，剩餘1公斤甲基安非他命則以換貨之方式
    處理，丁○○即依約先將2公斤之甲基安非他命全數返還許
    志瑋，由許志瑋將其中1公斤甲基安非他命攜至屏東縣某處
    更換為品質較佳之甲基安非他命後，復於96年10月4日（起
    訴書誤載為95年10月4日）下午3、4時許，在高雄市中崙社
    區內之便利商店，將換回之如附表一編號一所示之甲基安非
    他命及114萬元交付丁○○，再由丁○○將之轉交予甲○○
    ，惟甲○○仍對品質不滿意而要求返還全部價金，經與許志
    瑋交涉未果，而與丁○○發生爭吵，嗣甲○○因急於返回臺
    北勉強同意販入，並隨即搭乘林志青所駕駛之車牌號碼2589
    ─TF號之自用小客車，前往高鐵左營站搭乘高鐵。惟上開情
    事已為臺灣臺北地方法院檢察署（簡稱臺北地檢署）檢察官
    及行政院海岸巡防署海岸巡防總局北部地區巡防局（簡稱海
    巡署）臺北機動查緝隊對丁○○所使用之0000000000號行動
    電話進行通訊監察而查悉，員警乃於同日晚間8時50分許，
    前往高鐵左營站，當場查獲甲○○、許志瑋、林志青及盧世
    偉，並自甲○○隨身攜帶之手提紙袋內扣得如附表一編號一
    至四所示之物及如附表二所示之物，員警並於96年10月4日
    晚間11時許，前往丁○○位於高雄市○○區○○路59號之住
    處，經取得丁○○之同意後，乃進入該處搜索，查扣丁○○
    持用之上開門號之手機一具。
三、案經行政院海岸巡防署海岸巡防總局北部地區巡防局報告臺
    北地檢署檢察官偵查起訴及臺灣高雄地方法院檢察署檢察官
    移送併辦。
    理  由
壹、證據能力方面：
    按「被告以外之人於審判外之言詞或書面陳述，除法律有規
    定者外，不得作為證據」，刑事訴訟法第159 條第1 項定有
    明文，此即學理上所稱「傳聞證據排除法則」。依上開法律
    規定，傳聞證據原則上固無證據能力，但如法律別有規定者
    ，即例外認有證據能力。經查：
  一、上訴人即被告丁○○及其辯護人主張：證人甲○○、許志
      瑋、林志青、盧世偉於警詢中所為陳述，均係屬傳聞證據
      ，無證據能力。查上開證人於警詢中所述，確屬被告以外
      之人於審判外之陳述，上訴人及其辯護人既爭執該等證人
      於警詢中所為陳述之證據能力，復查無該等警詢陳述有何
      傳聞例外規定可資適用，自均無證據能力可言。
  二、另按「被告以外之人於偵查中向檢察官所為之陳述，除顯
      有不可信之情況者外，得為證據」，刑事訴訟法第159 條
      之1 第2 項定有明文，此當為首揭傳聞法則之例外。又被
      告以外之人於偵查中向檢察官所為之陳述，就本件被告而
      言，事實上難期有於檢察官偵查中行使反對詰問權之機會
      ，是該等陳述應屬未經完足調查之證據，但非謂無證據能
      力。申言之，如於審理時使被告或其辯護人得針對該被告
      以外之人於偵查中向檢察官所為之陳述，有補足行使反對
      詰問權之機會，即非不容許該被告以外之人於偵查中向檢
      察官所為之陳述作為證據（參見最高法院95年度台上字第
      6675號判決意旨）。經查，證人甲○○、許志瑋、林志青
      、盧世偉於偵查中向檢察官所為之證述，均業經具結在案
      ，而被告於檢察官偵查中固未對該證人詰問或與之對質，
      但依前開說明，此並非意指該證人於偵查中之證述即無證
      據能力，應僅係屬於未經完足調查之證據而已。嗣於原審
      及本院審理時，上訴人之辯護人業已針對該等證人於偵查
      中所為陳述，對其等分別行交互詰問，當已補足上訴人行
      使反對詰問權之機會，復查無檢察官偵查中有其他顯不可
      信之情形，揆諸首揭法律規定，上開證人於偵查中所為之
      證述當有證據能力，而可採為本件之證據使用。
  三、又被告以外之人於審判外之陳述，雖不符同法第159 條之
      1 至第159 條之4 之規定，但經當事人於審判程序同意作
      為證據，法院審酌該言詞陳述或書面陳述作成時之情況，
      認為適當者，亦得為證據；當事人、代理人或辯護人於法
      院調查證據時，知有第159 條第1 項不得為證據之情形，
      而未於言詞辯論終結前聲明異議者，視為有前項之同意，
      此則據同法第159 條之5 規定甚明。鑒於採用傳聞證據排
      除法則之重要理由之一，係因傳聞證據未經當事人之反詰
      問予以覈實，若當事人願放棄對原供述人之反對詰問時，
      原則上即可承認該傳聞證據之證據能力，而揆諸我國刑事
      訴訟法第159 條之5 之立法理由，除參照前述傳聞證據排
      除法則之基本法理外，亦參考日本刑事訴訟法第326 條之
      立法例，查日本刑事審判實務之運作，有關檢察官及被告
      均同意作為證據之傳聞書面材料或陳述，可直接援引該國
      刑事訴訟法第326 條作為傳聞例外之法律依據，僅在檢察
      官與被告不同意之情況下，乃須根據其他傳聞例外規定俾
      以斟酌該等書面材料或陳述是否具有證據能力，在當事人
      間無爭執之案件中，傳聞證據基本上均可依據前引規定提
      出於法院使用。職是之故，我國刑事訴訟法第159 條之5
      之適用應可作同上之解釋。經查，除前揭證據資料外，本
      件判決後開所示之各項供述及非供述證據，經本院審理時
      逐項提示，被告、辯護人及檢察官均同意作為證據（見本
      院卷第17至18頁、第125至130頁），且未於言詞辯論終結
      前聲明異議，視為同意作為證據，本院審酌上開各項證據
      作成時之狀況，認為並無不可信或不適當之情事，且亦無
      依法應排除其證據能力之情形，依刑事訴訟法第159條之5
      規定、第159條之4之規定意旨，均有證據能力。
貳、實體部分；
  一、訊據上訴人即被告丁○○矢口否認上開犯行，辯稱：伊為
      服務於海巡署之乙○○之線民，本次所為主要在於幫海巡
      署抓高雄地區之毒品大盤商，才帶同甲○○南下高雄購買
      毒品甲基安非他命等語。選任辯護人為被告辯護稱：丁○○雖有協助甲○○自許志瑋處購買2公斤之毒品甲基安非
      他命，惟此均係因丁○○於96年10月3日凌晨在台北車站
      遭海巡署之乙○○攔查，於對話中隱諱告知丁○○，海巡
      署已對其監控，知悉丁○○有可能為違法之毒品仲介交易
      行為，希望丁○○能配合海巡署之行動，逮捕購買毒品者
      及販毒者，丁○○遂答應乙○○之要求，擔任線民，並留
      下海巡署乙○○之行動電話，以隨時向乙○○報告毒品交
      易情形，及按乙○○指示行動，因此兩人有多通手機簡訊
      及通話情形，其中乙○○曾傳送一通簡訊表示「希望如此
      ，但願結果是好的」，證明乙○○與丁○○間存有某種協
      議，丁○○持有遭扣案之0000000000號行動電話，除有上
      開簡訊外，尚應存有其他簡訊內容，惟已遭刪除、湮滅，
      又該行動電話已經扣案後，竟仍與乙○○使用之
      0000000000 號行動電話聯絡，足以懷疑乙○○未依法保
      管證物，甚至可能違法湮滅證據，以湮滅丁○○為乙○○
      線民之證據，又海巡署所提出之通聯譯文並未全然呈現丁○○與乙○○手機對話內容及簡訊內容紀錄與錄音，不合
      通訊監察之常理與做法；又扣案之毒品係甲○○所購得，
      自然有權利決定如何處理毒品，丁○○無權做指示，甲○○於海巡署台北機動查緝隊所稱伊要甲○○帶扣案之毒品
      至台北車站給綽號大頭之人，實係誣陷被告云云。
  二、經查：
    (一)甲○○透過被告丁○○之介紹，而於上開時地以114萬元價
      格向許志瑋購入附表一編號一所示之第二級毒品甲基安非
      他命之事實，業據被告丁○○於警詢、偵查時供認在卷，
      於警詢時供承：甲○○於96年10月2日晚上即以行動電話
      與之聯絡，於翌日晚上見面時，要求伊幫其找二公斤之甲
      基安非他命，嗣伊與甲○○一起在台北松山機場搭機南下
      高雄，當時甲○○攜帶大量現金，是許志瑋賣給甲○○等
      語（見偵查卷(一)第59頁、第61頁），嗣於偵查時亦供稱：
      甲○○要買毒品甲基安非他命，問伊有沒有，那是在台北
      的事，伊表示下南部問問看，甲○○即稱要帶現金跟伊一
      起南下，之後兩人一起南下，伊招待甲○○住伊弟弟高雄
      家，伊就幫其聯絡毒品來源，嗣由許志瑋駕駛一台黑色車
      ，由許志瑋丟兩包甲基安非他命，伊將甲○○交給伊之錢
      給對方，回去後覺得東西不好，甲○○表示要退貨，伊就
      請伊弟弟與許志瑋聯絡，但對方只退一部分錢；伊半個小
      時後原將甲基安非他命全部退給許志瑋，甲○○表示要把
      錢拿回來，許志瑋表示要回去拿，一下子又表示要找更好
      的甲基安非他命，隔天許志瑋就拿一公斤甲基安非他命，
      並拿114萬元回來等語（見偵查卷(二)第4頁、第5頁、第76
      頁、第77頁），並經證人即共同被告甲○○於偵查中具結
      證稱：伊不認識許志瑋，伊向丁○○表示要買兩公斤甲基
      安非他命，下去高雄時寄放丁○○二百四十萬元，伊交給
      丁○○處理，後來伊向丁○○表示不要，伊與丁○○一直
      要退還給對方，把現金拿回，但只退到一半的貨等語（參
      偵查卷第二宗第七十五頁），於原審審理時復證稱：伊向
      丁○○表示要買甲基安非他命，丁○○打電話聯絡伊稱有
      二公斤之甲基安非他命，伊即帶著二百多萬現金與丁○○
      從台北搭機到高雄，由丁○○出面交涉購得二公斤甲基安
      非他命，伊看到貨後就跟丁○○說不想買，交給丁○○退
      貨，後來取回一百多萬現金和一公斤之甲基安非他命等語
      （見原審卷第187頁反面、第188頁）明確。而證人甲○○
      上開所述委由被告出面購買甲基安非他命一節，核與證人
      許志瑋於檢察官偵查時結證稱：伊與丁○○接觸，丁○○
      表示要買兩公斤安非他命，後來他們全部要退，伊就拿一
      半安非他命給丁○○，退一半的錢，伊退一半的錢就是11
      4萬元，伊沒有給丁○○報酬，應該是甲○○那邊給他等
      語（見偵查卷(二)第78頁、第79頁），於原審審理時證稱：
      丁○○以每公斤114萬元之價格向伊買二公斤甲基安非他
      命，伊與丁○○在高雄市中崙社區交易，後來關於甲基安
      非他命的品質有爭執，丁○○退一公斤甲基安非他命，伊
      退114萬元給丁○○等情節相符（見原審卷第163頁至第16
      6頁反面），另被告丁○○如何與許志瑋聯絡販入毒品甲
      基安非他命等情，並據證人林志青、盧世偉於偵查時證述
      詳盡（見偵查卷(二)第6頁、第8頁），復有被告丁○○持用
      門號0000000000號行動電話對外通訊之監聽譯文、臺灣臺
      北地方法院檢察署通訊監察書、查獲毒品照片5張在卷可
      稽（見偵查卷(一)第88至90頁、第119頁至第139頁），及扣
      案如附表一各編號所示之物為憑，足認被告上開任意性之
      供述確與事實相符，可堪採信。是被告受甲○○之託找尋
      甲基安非他命貨源，而與攜鉅款之甲○○自台北搭機南下
      高雄，並由被告出面與賣主許志瑋聯絡甲基安非他命交易
      ，以228萬元之價格向許志瑋購入2公斤甲基安非他命，甲○○收受該甲基安非他命後認品質不佳要求退貨，許志瑋
      再將品質較佳之如附表一編號一所示甲基安非他命及一百
      十四萬元交予丁○○轉交甲○○等事實，首堪認定。
    (二)甲○○於96年10月4日晚間8時50分許，在高鐵高雄左營站
      乘客下車處，當場為警查獲，並扣得如附表一、二所示之
      物，有海巡署北部地區巡防局臺北機動查緝隊搜索扣押筆
      錄、扣押物品目錄表、扣案證物照片5張附卷可稽（見偵
      查卷(一)第14至17頁、第88至90頁）。而扣案如附表一編號
      1所示之物，經送請內政部警政署刑事警察局以氣相層析
      質譜分析法及核磁共振分析法鑑定結果認：驗前總毛重99
      6.77公克，其中1包淨重957.29公克，取0.11公克鑑定用
      罄，餘957.18公克，檢出甲基安非他命成分，依據抽測純
      度值，推估均含甲基安非他命，驗前純質淨重約775.31公
      克，有該局96年10月25日刑鑑字第0960155302號鑑定書1
      紙在卷可稽（見偵查卷(二)第84頁），被告受託向許志瑋購
      入之物確為第二級毒品甲基安非他命，亦堪認定。
    (三)被告雖辯稱：其乃海巡署乙○○線民，是依乙○○指示帶
      甲○○至高雄購買毒品，並無犯罪之故意云云。惟查：
    1.被告並非乙○○之線民，亦未協助乙○○調查本案，被告
      於事實欄所示時間自遭跟監至遭查獲，雖曾與乙○○電話
      聯繫及互傳簡訊，惟並無提供本案之相關情資，被告於電
      話中只有提及已經回南部了，下次回臺北要找伊喝飲料、
      打撞球，所傳的簡訊內容也是無關緊要的，詳細內容伊已
      經不記得了，當初是認為已經在被告面前曝光2次，再查
      獲被告犯行可能性低，所以將手機號碼留給被告，告知以
      後如有其他線索、情資可以提供等情，業經證人即海巡署
      查緝員乙○○於原審及本院結證明確（見原審卷第170頁
      反面、第171頁、本院上訴卷(一)第17頁、第18頁、第56頁
      反面、第57頁、本院卷第123至124頁）。此與被告於原審
      法院羈押訊問時供稱：海巡署在這次被查獲之前有二次對
      我來做檢查的動作，但都沒有查獲任何東西，包括第三次
      來我家或我弟弟家都沒有查獲任何東西，海巡署的小隊長
      也對我誘之以利，他說如果有交易的動作，我一定能拿到
      錢，且能安全交易，只要我能夠告訴他們交易的對象是何
      人，…我沒有答應他，也沒有同意他的利益，我沒有為了
      這些小利益等語及原審準備程序時供稱：隊長讓阿海帶我
      到旁邊講話，他說阿牛，我知道你很缺錢，你那邊有門路
      需要買賣，我保證讓你賺到那些錢，但你只要交出跟我接
      洽的人就好，我說考慮看看，他問我認不認識阿堯，我不
      知阿海用意為何，我就說我不認識，阿海就留下他的聯絡
      電話給我，他們離開等語（見原審96年度聲羈字第441號
      卷第11頁、原審卷第80頁反面），明確否認其有擔任海巡
      署線民之情狀相吻合。復審諸被告倘係乙○○之線民，協
      助乙○○查緝本件毒梟，其因涉犯本件重罪且遭羈押，卻
      於偵查中毫無片語隻詞敘及其係受乙○○指示協助查緝本
      件之情，已違常情，甚且，其於原審時一再供稱：「我跟
      甲○○從臺北下去時，我就跟他說海巡署有問我阿堯這個
      人」、「我已經跟甲○○說海巡署的人要抓」、「我跟甲○○見面，我跟他提到海巡署臨檢我的事情」、「我當時
      就直接講到海巡署的事情，希望不要買賣，免得到時候出
      事」、「電話收到阿海簡訊，我就馬上告訴洪崇堯說海巡
      署的阿海來電，我們不要再做這個交易」、「我當時說…
      ，因為海巡署的人要抓你，如果你拿毒品會被海巡署的人
      抓，我拿上去說不定不會被抓」等語（見原審卷第28頁反
      面、第80頁反面、第81頁），明確表示曾多次向甲○○告
      知毒品交易將遭海巡署查獲，進而欲阻止本件毒品交易等
      情，其上開供述若為真實，除與擔任線民之身分相違，更
      顯與一般經驗法則及論理法則理相悖，益徵被告所辯係乙○○之線民，依乙○○指示查緝本件毒梟云云，實係事後
      卸責之詞，不足採信。
    2.又查，證人簡進雄於本院更一審審理時固證稱：被告說其
      是海巡署之線民，並曾拿其與海巡署互通之簡訊炫耀云云
      ，惟經公訴人質之被告所炫耀之簡訊有無署名、內容為何
      等節，均答稱不清楚等語（見本院98年7月1日審判筆錄第
      3 頁），可知證人簡進雄純係聽聞被告片面之詞，尚不足
      證明被告確係協助乙○○查緝本件毒梟。
    3.被告之辯護人另指稱扣案之0000000000號手機有乙○○傳
      來之簡訊，載明「希望如此，但願結果是好的」之內容，
      顯見被告與乙○○有某種協議，被告持有遭扣案之行動電
      話，除有上開簡訊外，尚應存有其他簡訊內容，惟已遭刪
      除、湮滅，該行動電話遭扣案後，竟有撥打乙○○持用之
      行動電話之紀錄，足以懷疑乙○○未依法保管證物，甚至
      可能違法湮滅證據，以湮滅丁○○為乙○○線民之證據云
      云。查被告遭扣案之手機內確有乙○○持有之行動電話所
      傳來上開內容簡訊之存在，並於扣案後有撥打乙○○持用
      行動電話之紀錄，業經本院前審勘驗屬實（見本院上訴卷
      (一)第176頁反面），惟質之證人乙○○證稱：被告在凌晨
      三點多傳一通簡訊，內容是無關緊要，一般人怎麼可能在
      凌晨3點多傳簡訊，他是在測試我有沒有在睡覺，當下也
      沒有回他，是在監控被告過程，被告開車出來我們沒有跟
      到，那時伊看時間六點多，正常人已經開始起來上班，伊
      要趕快試基地台，又不要他起疑，所以回了他這個簡訊，
      現譯人員才找到他的基地台，這則簡訊內容沒有特別意思
      ，是要迎合他先前傳給伊的簡訊內容，他傳給我的簡訊內
      容並無提供任何情資，伊扣得被告之手機後，依慣例查看
      手機內有無被監聽人之資料，可能是伊在查看時按到，才
      有撥打伊持用手機之紀錄，伊並未將扣案被告手機內之簡
      訊刪除等語（見本院上訴卷(二)第17頁反面、本院卷第123
      至124頁），此觀諸和信電信公司門號0000000000號行動
      電話雙向通聯記錄顯示（見本院卷第86至96頁），被告於
      96 年10月4日凌晨4時22分12秒發送一則簡訊至乙○○持
      用之門號0000000000號行動電話，乙○○至同日上午6時
      17分57秒始以上開行動電話發送簡訊至被告持用之上開手
      機內，而被告行動電話之基地台位置亦從「高雄市○○市
      ○○路7-6號」移至「高雄市○○區○○路253號17樓樓頂
      」自明，佐以證人乙○○確實多次查緝被告未果，而將手
      機號碼留給被告，告以可提供其他線索、情資予警方，已
      如前述，其為避免被告之懷疑，查覺警方現正跟監偵辦此
      案，又為獲取被告行動電話基地台位置，而於上開時間回
      覆簡訊予被告，尚與常情無違，實難徒憑上開簡訊內容即
      謂被告係乙○○之線民，又果若被告之手機內其餘簡訊內
      容係乙○○有意刪除，乙○○雖至愚亦不致漏刪下上開簡
      訊內容，辯護人上開辯解，不足憑採。又證人即承辦本件
      通訊監察譯文之陳傑煦結證稱：伊於96年10月間服役於海
      巡署，工作係將現譯台錄過之譯文譯出來，伊是先收到現
      譯台之錄音帶，在隊上才譯出譯文等語（見本院上訴卷第
      59頁反面），被告辯護人雖質疑本件通訊監察有湮滅、刪
      除通訊監察結果或其他違反法律情事，惟證人乙○○屬於
      公務人員，其與被告並無恩怨，辯護人既未提出積極證據
      以實其說，其上開辯解要屬臆測之詞，亦不足採信。
    (四)按販賣第二級毒品甲基安非他命之罪，其法定本刑為無期
      徒刑或7年以上有期徒刑，若非有利可圖，豈有甘冒被查
      緝判重刑之風險而行之，是縱無證據證明販賣者販入再賣
      出所得利潤為何，仍非不得論以販賣罪名。又按販賣毒品
      罪，並不以販入後復行賣出為必要，祇要基於販賣營利之
      意圖，販入或賣出，有一於此，其販賣毒品罪即屬既遂，
      最高法院95年度臺上字第5014號判決要旨，可資參照。查
      甲○○透過被告丁○○之介紹，本擬販入甲基安非他命達
      240萬元，嗣因實際進行毒品安非他命買賣而販入之金額
      數量，僅達228萬元，再因發生毒品瑕疵問題，退款114萬
      元，由甲○○取得附表一編號一之毒品甲基安非他命，已
      如前述。證人甲○○雖供稱扣案毒品係供己施用云云，惟
      甲基安非他命不僅價格高昂，且具有極易溶於水或酒精、
      易受潮變質、保存不易特性，一般單純施用者均僅分次購
      買少量而可供短期施用之毒品，待用盡時再行購入，以避
      免毒品變質無法施用或遭警查獲移送法辦沒收毒品造成慘
      重之損失。且依文獻記載，甲基安非他命之估計最低致死
      劑量為1公克（行政院衛生署管制藥品管理局97年11月3日
      管檢字第0970010896號函參照，參見2009濫用藥物檢驗相
      關解釋彙編一書第232頁），是依本案扣案之甲基安非他
      命合計驗前總淨重高達775.31公克，純度高達79％情形觀
      之，甲○○每日至多僅能施用1公克扣案甲基安非他命，
      以此計算，甲○○至少需時2年1月始能將扣案甲基安非他
      命用罄。足見扣案甲基安非他命顯非甲○○短期內可施用
      完罄，應堪認定，則被告為甲○○一次販入需時約2年1月
      始能用盡之甲基安非他命，已與一般單純施用者購買施用
      情形迥然不同。復參酌第二級毒品甲基安非他命，物稀價
      昂，取得不易，且此等交易為政府懸為嚴予取締之犯罪，
      苟無利可圖，應無甘冒被查緝法辦重刑之危險，平白無端
      義務為該買賣之工作，堪認被告販入上開毒品之價格必較
      所販出之價格低廉，而有從中賺取差價牟利之營利意圖。
      再者，被告丁○○受甲○○之託共同南下尋找買主，並由
      證人許志瑋與被告丁○○在高雄市中崙社區相互交錢交毒
      ，被告丁○○已參與買賣第二級毒品甲基安非他命之構成
      要件之行為，應認屬販賣毒品罪之既遂，縱使嗣後被告甲○○因任何原因反悔而不願買受該次交易之毒品，亦無礙
      於本次被告販入毒品犯行之既遂。
    (五)至起訴書事實欄記載甲○○受綽號「金董」之人委託代為
      購買毒品甲基安非他命之事實，無非係依共同被告甲○○
      警偵訊之供述為據，然證人即共同被告於原審作證時，已
      證稱扣案毒品並非為「金董」所購買，之前如此供述，是
      因為被警察查獲時心裡很害怕，只想把毒品責任往別人身
      上推，其實毒品是供己施用而購入，另質之被告於本院供
      稱是甲○○與伊直接聯絡購買毒品之事，不知有無「金董
      」之人等語，且經勾稽雙方通聯譯文，亦無談及「金董」
      之人及「金董」委託甲○○購買毒品等情，證人甲○○前
      述警偵訊供述，既無其他補強證據可佐，依證據法則，自
      應以其餘原審審理時具結證述之證言較為可採，是起訴事
      實前開部分顯有誤會，應予更正。
    (六)綜上所述，被告於本院之辯解，要係卸責之詞，不足採信
      。被告確有與甲○○共同販賣第二級毒品之犯行，堪予認
      定，應依法論科。
  三、新舊法比較適用
    (一)行為後法律有變更，致發生新舊法比較適用時，除與罪刑
      無關者，例如易刑處分、拘束人身自由之保安處分等事項
      ，不必列入綜合比較，得分別適用有利於行為人之法律，
      另從刑原則上附隨於主刑一併比較外，於比較新舊法時應
      就罪刑有關之一切情形，含本刑及有關之共犯、未遂犯、
      想像競合犯、牽連犯、連續犯、結合犯，以及累犯加重、
      自首減輕暨其他法定加減原因（如身分加減）與加減例等
      ，綜其全部罪刑之結果為比較後，擇較有利者為整體之適
      用，不能予以割裂而分別適用個別有利之條文。
    (二)按法規之制定與法規之修正，如有特定生效日之必要者，
      依中央法規標準法第14條或第20條第2項準用第14條之規
      定，應分別特定其施行日期。法規制定或前次修正基於特
      殊因素所特定之施行日期，並不適用於日後修正或再次修
      正之條文。又法律之制定或修正，若未明定施行日期者，
      中央法規標準法雖未規定應自何時生效，然法律既經制定
      或修正並經總統公布，自應依一般原則，自公布日起算至
      第3日發生效力（參見司法院98年6月29日院台廳刑一字第
      0980014643號函，本院卷第97頁）。92年7月9日修正公布
      之毒品危害防制條例第36條規定：「本條例自公布後6個
      月施行」，其立法理由謂：「(一)依修正草案第2條第3項規
      定，法務部需會同衛生署成立審議委員會每3個月定期檢
      討調整毒品之分級及品項，而本次新增第4級毒品，有需
      要在新法施行前先經該審議會檢討後再調整公布，爰預留
      6個月緩衝期，以利處理。(二)依本條例新修正之規定，有
      必要再訂定相關子法及修正相關法規，以配合本條例之施
      行，故亦有需要預留適當緩衝期，以利訂頒相關子法及相
      關法規之配合修正」，故該條規定，顯係因應該次修正之
      需，始預留適當之緩衝期，故其後修正條文之施行日期尚
      難援引此一規定而為標準，若未明定施行日期者，自應依
      一般原則，自公布日起算至第3日發生效力。查總統於98
      年5月20日以華總一義字第09800125141號令修正公布毒品
      危害防制條例第4、11、11之1、17、20、25條條文，依上
      開說明，修正條文應自公布日起第3日即98年5月22日發生
      效力。
    (三)次按，毒品危害防制條例第4條第2項原規定「製造、運輸
      、販賣第二級毒品者，處無期徒刑或7年以上有期徒刑，
      得併科新臺幣7百萬元以下罰金」，本案被告行為後，上
      開規定業經立法院於98年5月5日三讀修正為「製造、運輸
      、販賣第二級毒品者，處無期徒刑或7年以上有期徒刑，
      得併科新臺幣1千萬元以下罰金」，並經總統於98年5月20
      日公布，同年月22日生效，經比較上開新舊法之規定，犯
      罪構成要件並未變動，僅新法之罰金數額提高，因販賣第
      二級毒品之新法並未較有利於被告，且被告並未於偵審中
      自白犯行，並無修正後毒品危害防制條例第17條第2項之
      適用，故此部分自應適用舊法即修正前毒品危害防制條例
      第4條第2項之規定，附此敘明。
  四、按甲基安非他命係毒品危害防制條例第二條第二項第二款
      所列之第二級毒品，依法不得持有、販賣。核被告丁○○
      所為，係犯毒品危害防制條例第四條第二項之販賣第二級
      毒品罪，被告販賣第二級毒品安非他命前、後之持有行為
      ，應為販賣之高度行為所吸收，不另論罪。又起訴書雖未
      論及被告丁○○涉犯毒品危害防制條例第4條第2項販賣第
      二級毒品罪名，惟起訴事實已有被告丁○○與甲○○共同
      買入毒品甲基安非他命犯行之記載，並經本院當庭告知被
      告丁○○上述罪名（見本院卷第132頁反面），上開犯行
      本院自得併予審理，附此敘明。又查被告與甲○○就上開
      犯行，有犯意之聯絡、行為之分擔，應論以共同正犯。被
      告前曾受有如事實欄所載罪刑宣告及執行情形，有本院被
      告前案紀錄表一份在卷可稽，其於五年內再故意犯本件有
      期徒刑以上之罪，為累犯，應依刑法第47條第1項規定，
      加重其刑，惟因無期徒刑不得加重，故僅就其中有期徒刑
      及罰金刑部分，依法加重其刑。
  五、原審對被告論科，固非無見。惟查：(一)被告行為後，毒品
      危害防制條例業經修正，原審未及比較適用，即有未洽。
      (二)又原審以被告所為係犯共犯運輸第二級毒品罪，予以論
      罪科刑，亦有未洽，如後所述（見後述理由六）。被告上
      訴仍執前詞，否認犯罪，雖無理由，惟原審判決既有上開
      可議之處，自應由本院將原判決關於被告丁○○運輸第二
      級毒品及定執行刑部分予以撤銷改判。爰審酌被告前有犯
      罪紀錄，素行欠佳，因受友人請託代為販入甲基安非他命
      ，所販入之數量甚多，助長毒品氾濫，對於社會治安影響
      甚鉅，惡性非輕，兼衡其並未獲取犯罪所得、犯罪動機、
      目的、手法、智識程度非高、家庭經濟狀況、犯罪後態度
      等一切情狀，酌情量處有期徒刑七年四月。扣案如附表一
      編號一所示之甲基安非他命四包（總毛重九九六‧七七公
      克，其中一包淨重九五七‧二九公克，取樣０‧一一公克
      鑑定用罄，餘九五七‧一八公克，驗餘總毛重九九六‧六
      六公克），經鑑定後檢出甲基安非他命成分無訛，應依毒
      品危害防制條例第十八條第一項前段規定，不論屬於犯人
      與否，均應宣告沒收銷燬之（鑑定過程用罄部分，既不存
      在，無庸宣告沒收銷燬）。又扣案如附表一編號二至四所
      示之物，係用於包裹毒品，防止其裸露、潮濕，便於攜帶
      之用，係共犯被告甲○○所有，供被告、共犯甲○○為本
      件犯罪所用之物，基於共犯責任共同原則，亦應依毒品危
      害防制條例第十九條第一項規定，宣告沒收。此外，扣案
      如附表一編號五所示之行動電話（不含SIM卡一枚），係
      被告持用聯絡交易而取得毒品所用之物，且屬被告所有，
      為被告於原審供明在卷（見原審卷第277頁），依毒品危
      害防制條例第十九條第一項規定，併為沒收之諭知。至於
      搭配該手機使用之0000000000號ＳＩＭ卡一枚
      ，係案外人丙○○向和信電信公司申辦使用而取得，業據
      被告陳明在卷，並有和信電訊通話明細在卷可稽（見本院
      上訴審卷(一)第110頁），雖為被告所持用，然既非其所有
      之物，即無宣告沒收之依據。其餘扣案如附表二之物，並
      非為本件犯行所用之物，且均非違禁物，均不予宣告沒收
      ，附此敘明。
  六、不另為無罪判決部分：
    (一)公訴意旨另以：被告丁○○另基於運輸第二級毒品甲基安
      非他命之犯意，向丁○○表示會聯絡真實姓名、年籍不詳
      、綽號「大頭」之人，推由甲○○將該甲基安非他命運回
      台北火車站交付「大頭」以換回甲○○支付之價金，甲○○隨即搭乘林志青所駕駛之車牌號碼2589─ＴＦ號之自用
      小客車，前往高鐵左營站搭乘高鐵，於同日晚間8時50 分
      許，在高鐵左營站，為警當場查獲甲○○，因認丁○○另
      涉犯毒品危害防制條例第四條第二項之運輸第二級毒品罪
      嫌云云。
    (二)按犯罪事實應依證據認定之，無證據不得認定犯罪事實；
      又不能證明被告犯罪者，法院應諭知無罪之判決，刑事訴
      訟法第154條第2項、第301條第1項分別定有明文。次按，
      共犯所為不利於己之陳述，固得採為其他共犯犯罪之證據
      ，然為保障其他共犯之利益，該共犯所為不利於己之陳述
      ，須無瑕疵可指，且仍應調查其他必要之證據，以察其是
      否與事實相符，不得專憑該項陳述作為其他共犯犯罪事實
      之認定，即尚須有足以令人確信其陳述為真實之補強證據
      ，始能據以為論罪之依據。又所謂之補強證據，雖不以證
      明全部犯罪事實為必要，惟仍須因補強證據與該共犯之供
      述相互利用，足以使其關於其他共犯及正犯所參與之犯罪
      事實，獲得使一般人均不致有所懷疑之確信者，始足以當
      之（最高法院99年度台上字第264號判決意旨參照）。
    (三)本件公訴人認被告此部分涉犯運輸第二級毒品甲基安非他
      命罪嫌，無非係以證人即共犯甲○○、許志瑋、林志青、
      盧世偉所為不利於被告之陳述為主要之論據。訊據被告堅
      決否認有前揭公訴意旨所指運輸第二級毒品甲基安非他命
      之犯行，辯稱：伊並未指使甲○○將甲基安非他命帶回臺
      北交給綽號「大頭」之人等語。
    (四)經查：
    1.證人即共犯甲○○固曾於偵查時證稱：「丁○○說他會聯
      絡台北的人，叫我幫他把一公斤的安非他命帶上去，他會
      交待對方把不足的現金補齊，讓我可以把錢還給金董。」
      、「丁○○說對方是一個叫「大頭」的人，他的名字叫「
      銘鴻」（音譯），丁○○說對方會把不足的錢給我，應該
      就是一百零七萬元。」、「是由被告丁○○去跟對方聯絡
      ，他叫我儘管把毒品拿上去，到時候在臺北火車站南門那
      邊會有人來找我拿，他會負責聯絡等語（見偵查卷(二)第3
      頁），然證人即共犯甲○○於偵查中亦證稱：因為在高鐵
      站時，警察告訴我說，已經注意我們很久了，我當時有跟
      警察說要去找上手，但警察都沒有反應，所以我心裡認為
      丁○○檢舉我，才會被查獲的，所以我才說東西是丁○○
      的，他要叫我送給大頭，事實上丁○○並沒有叫我送給大
      頭等語（見偵查卷(二)第58至59頁），復於原審審理時證稱
      ：「當時我被逮捕時，心裡很害怕，只想要買毒品責任往
      別人身上推，說東西是被告要交給我，要我拿給別人」、
      「我那時跟檢察官說東西是被告叫我拿給大頭，是我編的
      ，確實沒有這樣，大頭這個人是我臨時想出來的」、「我
      那時在檢察官訊問時確實說謊」、「其與丁○○因退貨問
      題發生爭執，一下高鐵就被海巡署抓起來，心想是丁○○
      向海巡署檢舉，為將丁○○拖下水，始供稱丁○○要其把
      東西交給某人，其實係將毒品帶回臺北住處」等語（見原
      審卷第188至190頁），更於本院審理證述時，明確否認被
      告有叫伊將毒品帶回臺北交給大頭之人等情（見本院卷第
      124至125頁）。另證人盧世偉、許志瑋雖於偵查中證稱：
      「因為甲○○說他要退甲基安非他命，但是丁○○沒有辦
      法，所以丁○○叫甲○○拿甲基安非他命上來臺北交給別
      人，我有聽到他們兩人這樣在吵架」等語（見偵查卷(二)第
      8頁）、「我好像聽到甲○○、丁○○兩人鬧得不愉快，
      好像在吵架，我有聽到丁○○說臺北有人要拿貨，叫甲○○把甲基安非他命拿上去」等語（見偵查卷(二)第9頁），
      惟嗣於原審審理時均改稱：已忘記有無聽聞被告叫甲○○
      將毒品帶去臺北交給他人等語（見原審卷第158頁反面、
      第168頁）。關於被告有無命甲○○將毒品甲基安非他命
      攜至臺北交給大頭之人，證人前後所供不一，相互間亦非
      一致，證人即共犯甲○○事後並否認其於偵查中所為陳述
      之真實性，渠等有關於被告此部分之指述，並非無瑕疵可
      指。
    2.又審諸證人即員警乙○○於監聽被告手機過程中，並無聽
      到大頭之人，業據證人乙○○於本院前審審理時證述明確
      （見本院上訴卷(二)第18頁），且經勾稽卷附通聯譯文及雙
      向通聯紀錄光碟列印資料（見偵查卷第122至144頁、本院
      上訴  卷第110頁、本院卷第72至76頁），並無足以佐證
      上開證人證述內容屬實之通聯紀錄及譯文內容，則證人前
      揭不利被告之證述內容，因欠缺補強證據佐證，無從擔保
      真實性，自難遽以採信。
    3.再證人林志青固於偵查及原審審理時證稱：甲○○上車後
      ，我看他在那裡大小聲，我問他原因，才知道丁○○叫甲○○把那包甲基安非他命拿到臺北給一個人等語相符（見
      偵查卷(二)第7頁及原審卷第160頁參照），但此至多僅能證
      明甲○○曾於審判外，向林志青傳述上情之事實，尚無從
      依此證明該傳述內容與事實相符。
    4.綜上所陳，本案依檢察官所舉之證據，尚不能證明被告涉
      嫌共同運輸甲基安非他命犯行，而被告辯稱證人甲○○挾
      怨報復乙節，亦經上開證人自承在卷。此外，復無其他積
      極證據足以證明被告涉犯上開罪名，此部分犯罪自屬不能
      證明，惟起訴書認與上開有罪部分，有裁判上一罪關係，
      爰不另為無罪之諭知。
  七、臺灣高雄地方法院檢察署檢察官移送原審法院併辦之該署
      九十六年度偵字第二八六三一號被告違反毒品危害防制條
      例第四條第二項之運輸第二級毒品案件，如前所述，被告
      此部分犯行，與檢察官起訴書犯罪事實欄所記載被告運輸
      第二級毒品之犯行，為事實上同一案件，本院自得就檢察
      官上開併辦部分，併予審理，附此敘明。
  八、原審判決另就被告被訴幫助販賣第二級毒品部分予以論罪
      科刑，被告不服而提起上訴，經本院上訴審撤銷原判決此
      部分，改為無罪之諭知後，檢察官未對此部分提起上訴，
      故被告被訴幫助販賣第二級毒品犯嫌部分，於本院上訴審
      判決後已確定，不在本次更審範圍，附此敘明。
據上論斷，應依刑事訴訟法三百六十九條第一項前段、第三百六
十四條、第二百九十九條第一項前段，修正前毒品危害防制條例
第四條第二項、第十八條第一項前段、第十九條第一項，刑法第
二條第一項前段、第十一條、第二十八條、第四十七條第一項，
判決如主文。
本案經檢察官吳春麗到庭執行職務。
中    華    民    國    99    年    2     月    12    日
            刑事第十八庭  審判長法  官  吳鴻章
                                法  官  曾淑華
                                法  官  汪梅芬
以上正本證明與原本無異。
如不服本判決，應於收受送達後10日內向本院提出上訴書狀，其
未敘述上訴之理由者並得於提起上訴後10日內向本院補提理由書
（均須按他造當事人之人數附繕本）「切勿逕送上級法院」。
                                書記官  劉寶鈴
中    華    民    國    99    年    2     月    12    日
附錄：本案論罪科刑法條全文
修正前毒品危害防制條例第4條第2項
製造、運輸、販賣第二級毒品者，處無期徒刑或7年以上有期徒
刑，得併科新臺幣1千萬元以下罰金。
附表一
┌──┬─────┬─────────────────┐
│編號│物品名稱  │數 量                             │
├──┼─────┼─────────────────┤
│ 1  │第二級毒品│肆包（總毛重玖佰玖拾陸點柒柒公克、│
│    │甲基安非他│其中壹包淨重玖佰伍拾柒點貳玖公克、│
│    │命        │驗餘淨重玖佰伍拾柒點壹捌公克，純質│
│    │          │淨重約柒佰柒拾伍點參壹公克）      │
├──┼─────┼─────────────────┤
│ 2  │上開甲基安│肆只                              │
│    │非他命之外│                                  │
│    │包裝袋    │                                  │
├──┼─────┼─────────────────┤
│ 3  │放置上開甲│壹個                              │
│    │基安非他命│                                  │
│    │之塑膠袋  │                                  │
├──┼─────┼─────────────────┤
│ 4  │放置上開甲│壹只                              │
│    │基安非他命│                                  │
│    │之紙袋    │                                  │
├──┼─────┼─────────────────┤
│ 5  │0000000000│壹具（不含該門號SIM卡壹張）       │
│    │號手機    │                                  │
│    │          │                                  │
└──┴─────┴─────────────────┘
附表二
┌──┬─────┬────┬─────────────┐
│編號│物品名稱  │數 量   │扣 押 物 品 清 單 編 號   │
├──┼─────┼────┼─────────────┤
│ 1  │雙卡行動電│壹具    │臺北地檢署九十六年度綠保管│
│    │話（含貳張│        │字第二六六四號編號２      │
│    │晶片卡）  │        │                          │
├──┼─────┼────┼─────────────┤
│ 2  │放置新臺幣│壹個    │同上編號４                │
│    │之背包    │        │                          │
├──┼─────┼────┼─────────────┤
│ 3  │現金      │新臺幣壹│同上編號６                │
│    │          │佰肆拾萬│                          │
│    │          │元      │                          │
├──┼─────┼────┼─────────────┤
│ 4  │現金      │新臺幣肆│同上編號７                │
│    │          │仟柒佰貳│                          │
│    │          │拾元    │                          │
└──┴─────┴────┴─────────────┘

司法院資訊處製作；財團法人民間司法改革基金會備份。
